臺灣桃園地方法院刑事裁定
111年度聲字第3376號
聲明異議人
即
受刑人配偶  蕭惠美
受  刑  人  彭勝利


上列聲明異議人因受刑人犯公共危險案件，不服檢察官之執行指
揮（臺灣桃園地方檢察署111 年度執字第10186號），聲明異議
，本院裁定如下：
    主  文
聲明異議駁回。
    理  由
一、聲明異議意旨略以：受刑人已坦承犯行，深具悔意，又受刑
    人年事已高，身體狀況不佳，檢察官否准受刑人易科罰金之
    請求並不合法，請求撤銷檢察官之執行指揮等語。
二、按受刑人或其法定代理人或配偶以檢察官執行之指揮為不當
    者，得向諭知該裁判之法院聲明異議，刑事訴訟法第484條
    定有明文。而所稱「檢察官執行之指揮不當」，應包括執行
    之指揮違法及執行方法不當等情形在內（最高法院77年度台
    抗字第741號裁定意旨參照）。又刑罰執行，由檢察官依指
    揮書附具之裁判書為之，刑事訴訟法第457條第1項、第458
    條規定至明；而判決確定後即生效力，檢察官如依確定判決
    內容為指揮執行，自難指檢察官執行之指揮為違法或其執行
    方法不當；除法院之確定判決或定執行刑之確定裁定有違法
    情事，經非常上訴或再審程序，加以撤銷或變更者外，原確
    定裁判有其執行力，檢察官應據以執行；從而，於法院之確
    定裁判變更前，檢察官據以執行，其執行之指揮即難認有違
    法或不當（最高法院100年度台抗字第936號、101年度台抗
    字第301號、103年度台抗字第624號裁定意旨參照）。
三、次按犯最重本刑為5年以下有期徒刑以下之刑之罪，而受6個
    月以下有期徒刑或拘役之宣告者，得以新臺幣1千元、2千元
    或千元折算1日，易科罰金；但確因不執行所宣告之刑，難
    收矯正之效，或難以維持法秩序者，不在此限，刑法第41條
    第1項定有明文。依該條文之立法理由，個別受刑人是否有
    不宜易科罰金之情形，在刑事執行程序中，檢察官得依該項
    但書規定，審酌受刑人是否具有「確因不執行所宣告之刑，
    難收矯正之效，或難以維持法秩序」等事由決定之。是檢察
    官對於得易科罰金案件之指揮執行，若在考量犯罪特性、情
    節及受刑人個人特殊事由等因素後，認受刑人確有因不執行
    所宣告之刑，難收矯正之效，或難以維持法秩序者，自得不
    准予易科罰金，此乃檢察官指揮執行時得依職權裁量之事項
    。倘檢察官之指揮執行未濫用權限，自不得任意指摘為違法
    ，此觀諸刑事訴訟法第457條第1項前段規定「執行裁判由為
    裁判法院之檢察官指揮之」尤明。而法院原則上僅對檢察官
    之判斷程序有無違背法令、事實認定有無錯誤、所審認之事
    實與刑法第41條第1項之裁量要件有無合理關連、有無逾越
    法律規定之範圍等問題，有介入審查之必要（最高法院99年
    度台抗字第899號裁定意旨參照）。
四、經查：
　㈠受刑人因公共危險案件，經本院以111年度審交簡字第176判
    決處有期徒刑6月、併科罰金新臺幣(下同）2萬元確定，嗣
    送臺灣桃園地方檢察署（下稱桃園地檢）執行，經檢察官審
    查後，認受刑人「酒駕10年3犯，前准易刑，現又再犯，足
    認罔顧用路人安全，易刑無收矯治之效」等理由，不准易科
    罰金、不准易服社會勞動，並以執行傳票通知聲明異議人應
    於民國111年10月6日上午10時30分至桃園地檢署執行。嗣受
    刑人到場後，當場陳述其身體狀況，並請求准予易科罰金，
    經檢察官再次審查後，仍認「受刑人之身體狀況係於本件犯
    行即已存在之狀態，於飲用含酒之薑母鴨後、駕車前均可知
    悉其酒駕之決意，足認健康因素不佳非認受刑人易科得收矯
    治之效之理由。否准易科」等情，有上開案件起訴書、判決
    及臺灣高等法院被告前案紀錄表在卷可憑，復有桃園地檢署
    聲請易科罰金案件審核表、刑事執行案件進行單、執行傳票
    送達證書在案可稽，並經本院職權調閱桃園地檢署111年度
    執字第10186號案卷核閱無誤，堪以認定。
　㈡又聲明異議人除本案犯行外，前於98年間，因公共危險案件
    ，經本院以98年度壢交簡字第663號判決處罰金7萬元，於98
    年5月15日執行完畢；又於99年間，因公共危險案件，經本
    院以99年度壢交簡字第1736號判決處罰金8萬元，於99年9月
    21日執行完畢；再於104年間，因公共危險案件，經本院以1
    04年度壢交簡字第1611號判決處有期徒刑3月，併科罰金2萬
    元確定，於104年11月10日易科罰金執行完畢；另於105年間
    ，因公共危險案件，經本院以105年度壢交簡字第2356號判
    決判處有期徒刑6月、併科罰金1萬元確定，於106年4月13日
    易科罰金執行完畢等情，有臺灣高等法院被告前案紀錄表在
    卷可憑。是檢察官審酌上情後，並給予受刑人言詞陳述意見
    之機會，仍以易科罰金無法收矯治之效為由，否准聲明異議
    人易科罰金之聲請，核其裁量權之行使，程序並無違背法令
    ，事實認定亦無錯誤，審認之事實與裁量之要件具合理關連
    ，無逾越法律規定之範圍，屬檢察官裁量權之合法行使範圍
    ，難認有何違法或不當之情形。
　㈢至聲明異議人以：受刑人年事已高，且有慢性病，身體狀況
    不佳為由，請求撤銷檢察官之執行指揮，惟監獄設有衛生科
    ，衛生科掌理事項包括受刑人身心健康檢查及特別檢查、受
    刑人戒護住院、保外醫治等事項；罹患疾病經醫師評估認需
    密切觀察及處置之受刑人，得於監獄病舍或附設之病監收容
    之；受刑人受傷或罹患疾病，有醫療急迫情形，或經醫師診
    治後認有必要，監獄得戒送醫療機構或病監醫治；經採行前
    條第1項醫治方式後，仍不能或無法為適當之醫治者，監獄
    得報請監督機關參酌醫囑後核准保外醫治，此於法務部○○○○
    ○辦事細則第4條第1項第4款、第8條第3款、第9款及監獄行
    刑法第58條、第62條第1項、第63條第1項前段分別定有明文
    ；申言之，監獄本身已設有醫療機構，專責受刑人之健康檢
    查及醫療診治照護，於監獄醫療機構無法醫治時，亦得移送
    醫院或保外就醫，足認監獄行刑相關法令對罹病受刑人應否
    拒為收監或入監後之醫療診治照顧，均已設有周詳規範而足
    以保障受刑人之生命、身體權益，故聲明異議人所陳之疾病
    情況，與是否准許易科罰金或易服社會勞動之要件無關，僅
    涉及監所如何考查受刑人身心狀況，給予適當之醫療照顧，
    實難憑此而認檢察官之執行指揮有何違法或不當。是聲明異
    議人猶執陳詞據以聲明異議，自非有據。
　㈣綜上所述，本件檢察官執行之指揮，既已具體說明不准予易
    科罰金、易服社會勞動之理由，並無違背法令、逾越法律授
    權、專斷等濫用權力之情事，核無不當，故本件聲明異議為
    無理由，應予駁回。
五、依刑事訴訟法第486 條，裁定如主文。
中　　華　　民　　國　　111 　年　　12　　月　　6 　　日
                  刑事第十八庭  法  官  姚懿珊
以上正本證明與原本無異。
如不服本裁定，應於裁定送達後5 日內向本院提出抗告狀。
　　　　　　　　　　　　　　　  書記官　張妤安
中　　華　　民　　國　　111 　年　　12　　月　　7 　　日